【裁判字號】    97,消債更,149
【裁判日期】    980113
【裁判案由】    聲請更生程序
【裁判全文】
臺灣苗栗地方法院民事裁定           97年度消債更字第149號
聲  請  人
即  債務人  甲○○
                        巷12.
上列當事人因消費者債務清理事件聲請更生，本院裁定如下：
    主  文
聲請人即債務人甲○○自中華民國九十八年一月十三日十六時起
開始更生程序。
    理  由
一、按債務人不能清償債務或有不能清償之虞，且無擔保或無優
    先權之債務總額未逾新臺幣（下同）1,200 萬元者，於法院
    裁定開始清算程序或宣告破產前，得向法院聲請更生，消費
    者債務清理條例第3 條、第42條第1 項定有明文。債務人與
    金融機構協商成立者，不得聲請更生或清算，但因不可歸責
    於己之事由，致履行顯有重大困難者，不在此限。前項規定
    ，於消費者債務清理條例施行前，債務人依金融主管機關協
    調成立之中華民國銀行公會會員辦理消費金融案件無擔保債
    務協商機制與金融機構成立之協商準用之，同條例第151 條
    第5 、6 項亦有明定。
二、債務人聲請意旨略以：其因有不能清償債務之情事，遂依照
    中華民國銀行公會會員辦理消費金融案件無擔保債務協商機
    制與最大債權銀行安泰商業銀行股份有限公司（下稱安泰銀
    行）成立協商，協商條件為債務人每月應清償35,367元，債
    務人自95年6 月協商成立後，雖債務人當時每月薪資僅約38
    ,000 元 左右，扣除還款金額後每月僅餘2,600 元可供生活
    之用，而債務人每月必要生活費用扣除配偶分擔部分後，債
    務人每月仍需負擔：3 名子女之教育及扶養費用共9,000 元
    、家中水電瓦斯電話費約1,040 元、家庭生活雜支費用1,00
    0 元、房屋貸款每月10,807元及債務人自身三餐之膳食費5,
    000 元，另債務人之父親自88年中風導致肢體殘障後，即需
    看護照料，債務人每月仍需與兄弟姊妹分擔看護費用1,000
    元，而債務人之配偶每月收入僅約12,500元，於分擔家中生
    活開銷及房屋貸款後，已無力協助債務人負擔協商款項之繳
    納。債務人雖仍於親朋好友資助下勉力依約按月繳納協商款
    項，惟因96年7 、8 月間公司財務發生狀況，致債務人有2
    個月之薪水未能及時領取，而親友亦無力繼續予以資助，致
    債務人無法按時繳納協商款而毀諾，係屬不可歸責於己之事
    由致履行顯有重大困難，復未經法院裁定開始清算程序或破
    產宣告，爰向本院聲請更生等語。
三、查債務人無擔保或無優先權之債務總額為2,977,069 元，未
    逾1,200 萬元，其前於95年5 月14日依照中華民國銀行公會
    會員辦理消費金融案件無擔保債務協商機制與最大債權銀行
    台新銀行成立協商，每月應清償35,367元，嗣自95年6 月起
    債務人即依約繳納協商款項，於繳納16期後，迄96年9 月11
    日起毀諾等情，業據債務人陳明在卷，並經本院依職權向安
    泰銀行查證屬實，有該銀行97年11月7 日陳報狀附卷可稽，
    堪信為真。爰審酌債務人自95年5 月協商成立後，雖債務人
    當時每月薪資僅約38,000元左右，扣除還款金額後每月僅餘
    2,600 元左右可供生活之用，債務人仍依約按月繳納至96年
    9 月。而債務人每月須支付3 名子女之教育及扶養費用共9,
    000 元、家中水電瓦斯電話費約1,040 元、家庭生活雜支費
    用1,00 0元、債務人自身三餐之膳食費5, 000元及分擔債務
    人父親之看護費用1,000 元，合計共約17,000元，業據債務
    人陳明在卷，核與一般生活水準所認尚屬相當，則債務人之
    薪資縱以每月38,000元計算，扣除上開必要支出後，所餘已
    不足繳納協商成立之金額，況債務人每月仍需繳納房屋貸款
    之還款金額10,807元。而債務人雖無能力還款，惟仍勉力繳
    納16期，足認債務人尚有還款之誠意，並非惡意毀諾。另債
    務人服務之龍群汽車貨運有限公司確於96年7 、8 月間因財
    務困難未支付各該月薪資，延遲至96年9 月始簽發同年11月
    5 日、12月7 日之支票2 紙交付債務人等情，又據債務人陳
    明在卷，且有龍群汽車貨運有限公司出具證明書附卷可參，
    則債務人主張因其服務之公司96年7 、8 月間公司財務發生
    狀況，致債務人有2 個月之薪水未能及時領取，而親友亦無
    力繼續予以資助，致債務人自96年9 月11日起無法按時繳納
    協商款而毀諾，係屬不可歸責於己之事由致履行顯有重大困
    難，尚屬可採。此外復查無債務人有經法院裁定開始清算或
    宣告破產之情事，從而其請求依消費者債務清理條例裁定准
    予更生，揆諸首揭規定，核無不合，應予准許。
四、債務人更生之聲請既經准許，對於債務人即不得開始或繼續
    訴訟及強制執行程序，消費者債務清理條例第48條第2 項定
    有明文，是其延長保全處分之請求，已無必要，併此敘明。
中    華    民    國    98    年    1     月    13    日
                      民事庭法      官  王萬金
以上正本係照原本作成。
本件不得抗告。
本裁定已於98年1月13日16時公告。
                            書  記  官  劉碧雯
中    華    民    國    98    年    1     月    13    日


司法院資訊處製作；財團法人民間司法改革基金會備份。
